臺灣高等法院刑事裁定
111年度毒抗字第681號
抗  告  人  
即  被  告  胡彥煌


上列抗告人即被告因違反毒品危害防制條例案件，不服臺灣基隆
地方法院中華民國111年7月14日裁定（111年度毒聲字第250號）
，提起抗告，本院裁定如下：
    主  文
抗告駁回。                                              
    理  由
一、原裁定意旨略以:被告有於111年4月15日15時許，在基隆火
    車站附近施用第二級毒品，業據被告坦承不諱，並有台灣尖
    端先進生技醫藥股份有限公司之檢驗報告1份在卷足憑，而
    被告前次強制戒治執行完畢時間係在97年8月25日，是本次
    施用毒品犯行，係於前次強制戒治執行完畢3年後再犯，故
    檢察官就其本次施用毒品犯行，聲請送勒戒處所施以觀察、
    勒戒，於法自無不合，應予准許等語。
二、抗告意旨略以:於偵查中有請求檢察官給予戒癮治療之機會
    ，尚難因被告前有多次施用毒品之紀錄，即認被告不適合為
    戒癮治療處分，被告因行動不便領有身心障礙證明，多年均
    靠打零工過生活，最近方尋得正常工作，為家中唯一經濟來
    源，為此請求給予戒癮治療之機會等語。
三、按現行毒品危害防制條例對於「初犯」及「3年後再犯」之
    處遇，係採「觀察、勒戒」與「附命完成戒癮治療之緩起訴
    處分」併行之雙軌模式；觀察、勒戒處分，其立法意旨在幫
    助施用毒品者戒除毒癮，性質非為懲戒行為人，而係為消滅
    行為人再次施用毒品之危險性，所導入一療程觀念，針對行
    為人將來之危險所為預防、矯治措施之保安處分，以達教化
    與治療之目的，可謂刑罰之補充制度，從而其雖兼具剝奪自
    由權利之性質，卻有刑罰不可替代之教化治療作用。是同條
    例規定之「觀察、勒戒處分」及「附條件之緩起訴處分（含
    附命緩起訴）」，何者對於施用毒品者較為有利，端在何種
    程序可以幫助其戒除施用毒品之行為，尚非可由法院逕行認
    定附命緩起訴對施用毒品者係較有利，如從治療效果之觀點
    而論，亦難謂附命緩起訴必然較觀察、勒戒有利於行為人；
    且觀察、勒戒處分性質既非屬懲戒行為人，當無因行為人之
    個人、家庭因素或工作權受侵害而免予執行之理。再按檢察
    官適用刑事訴訟法第253條之1第1項及第253條之2對被告為
    緩起訴處分時，應「參酌刑法第57條所列事項及公共利益之
    維護」，並「認以緩起訴為適當」者，始得為之，可認檢察
    官應以向法院聲請觀察、勒戒為原則，於例外符合上揭緩起
    訴處分之要件時，始得另為附條件之緩起訴處分。檢察官是
    否適用前開規定對被告為緩起訴處分，自得本於前開規定之
    立法目的，妥為斟酌、裁量，始予決定。是緩起訴之戒癮治
    療，應屬法律賦予檢察官偵查裁量結果之作為，不得認為係
    施用毒品者所享有之權利，是否給予施用毒品者為附命完成
    戒癮之緩起訴處分，既屬檢察官之職權，自非法院所得介入
    審酌。因此，檢察官自得按照個案情形，依法裁量決定採行
    何者為宜。經查:
　㈠抗告人即被告胡彥煌(下稱被告)確有於111年4月11日下午3時
    許，在基隆市火車站附近施用第二級毒品乙節，業據被告於
    偵查中坦承不諱，而被告於111年4月13日上午9時許為觀護
    人所採集之尿液，經送驗結果確呈甲基安非他命陽性反應，
    亦有台灣尖端先進生技醫藥股份有限公司出具之檢驗報告1
    份在卷足憑，是被告確有於上開時、地施用第二級毒品乙節
    ，堪以認定。而被告前於96年間，因施用毒品案件，經臺灣
    板橋地方法院於96年7月26日以96年度毒聲字第1577號裁定
    送勒戒處所施以觀察、勒戒後，因認被告有繼續施用之傾向
    ，經同院於96年10月18日以96年度毒聲字第2186號裁定令入
    戒治處所施以強制戒治後，於97年10月17日期滿乙節，有本
    院被告前案紀錄表1份在卷足憑，是本次被告施用毒品之犯
    行，係於前次強制戒治執行完畢3年後再犯，檢察官對其聲
    請觀察、勒戒，於法自無不合。
　㈡被告雖以前詞提起抗告，惟按毒品危害防制條例觀察、勒戒
    規定，係一種針對受處分人將來之危險所為預防、矯正措施
    之保安處分，目的係為斷絕施用毒品者之身癮及心癮，並屬
    強制規定，除檢察官審酌個案情形，依同法第24條第1項為
    附命完成戒癮治療之緩起訴處分，可排除適用外，凡經檢察
    官聲請，除檢察官有違法或濫用其裁量權之情事外，法院僅
    得依法裁定令入勒戒處所觀察、勒戒，以查其是否仍有施用
    毒品傾向，並據以斷定幫助受處分人徹底戒毒之方法，法院
    尚無自由斟酌以其他方式替代之權。本案檢察官已於聲請書
    已具體說明：茲因被告有多次施用毒品案件之前科紀錄，顯
    見其素行不良，自制力不足，不適合為附命完成戒癮治療之
    緩起訴處分等語，而審酌被告自100年間起，即有因施用第
    二級毒品案件，經法院判刑之紀錄，此有本院被告前案紀錄
    表1份在卷足憑，是檢察官之聲請確屬有據，且尚無違背法
    令、認定事實有誤或其他重大明顯瑕疵之處，自無由法院審
    酌以其他方式替代之餘地。
四、另被告雖以其為家中經濟支柱、需照顧罹患年邁母親等事由
    ，希望不予觀察、勒戒，惟毒品危害防制條例所規定之觀察
    、勒戒處分，其立法意旨在幫助施用毒品者戒除毒癮，該處
    分之性質非為懲戒行為人，而係為消滅行為人再次施用毒品
    之危險性，當無因行為人之個人、家庭因素或工作受影響而
    免予執行之理，是被告此部分理由亦無根據。
五、綜上，原審依上開卷證資料，認被告施用第二級毒品犯行明
    確，故依檢察官聲請，裁定被告應送勒戒處所執行觀察、勒
    戒，期間不得逾2月，核屬有據，被告人執前詞提起抗告，
    請求撤銷原裁定，為無理由，應予駁回。
據上論斷，應依刑事訴訟法第412條，裁定如主文。
中　　華　　民　　國　　111 　年　　7 　　月　　29　　日
                  刑事第四庭    審判長法  官  陳筱珮
                                      法  官  羅郁婷
                                      法  官  柯姿佐
以上正本證明與原本無異。
不得再抗告。
                                      書記官  蔡硃燕
中　　華　　民　　國　　111 　年　　7 　　月　　29　　日